臺灣臺北地方法院刑事裁定　
111年度聲字第2143號
聲  明異議人  
即受刑人配偶  黃鈴雅


受   刑   人  劉邦盛



上列聲明人因受刑人公共危險案件（111年度交簡字第808），對
於臺灣臺北地方檢察署檢察官執行指揮（111年度執字第5636號
）聲明異議，本院裁定如下：
    主  文
聲明異議駁回。
　　理  由
一、聲明異議意旨詳如附件聲明異議狀所載。
二、按受刑人或其法定代理人或配偶以檢察官執行之指揮為不當
    者，得向諭知該裁判之法院聲明異議；法院應就疑義或異議
    之聲明裁定之，刑事訴訟法第484條、第486條分別定有明文
    。又刑事訴訟法第484條所定「諭知該裁判之法院」，係指
    對被告諭知有罪判決，於主文內有實際宣示其主刑、從刑之
    裁判而言。又稱「檢察官執行之指揮不當」，係指檢察官有
    積極執行指揮之違法及其執行方法有不當等情形而言。次按
    犯最重本刑為5年以下有期徒刑以下之刑之罪，而受6月以下
    有期徒刑或拘役之宣告者，得以新臺幣（下同）1,000元、2
    ,000元或3,000元折算1日，易科罰金；但易科罰金，難收矯
    正之效或難以維持法秩序者，不在此限，刑法第41條第1項
    定有明文。又有期徒刑或拘役得易科罰金之案件，法院所諭
    知者，僅係易科罰金時之折算標準而已，至於是否准予易科
    罰金，仍賦予執行檢察官視個案具體情形，依前開法律規定
    而為裁量，亦即執行檢察官得考量受刑人之一切主、客觀條
    件，審酌其如不接受有期徒刑或拘役之執行，是否難達科刑
    之目的、收矯正之成效或維持法秩序等，以作為其裁量是否
    准予易科罰金之憑據，非謂受刑人受6個月以下有期徒刑或
    拘役之宣告時，執行檢察官即必然應准予易科罰金。上開法
    條所稱「難收矯正之效」及「難以維持法秩序」，均屬不確
    定法律概念，此乃立法者賦予執行者能依具體個案，考量犯
    罪所造成法秩序等公益之危害大小、施以自由刑，避免受刑
    人再犯之效果高低等因素，據以審酌得否准予易科罰金，亦
    即執行者所為關於自由刑一般預防（維持法秩序）與特別預
    防（有效矯治受刑人使其回歸社會）目的之衡平裁量，非謂
    僅因受刑人個人家庭、生活處遇值得同情即應予以准許；且
    法律賦予執行檢察官此項裁量權，僅在發生違法裁量或有裁
    量瑕疵時，法院始有介入審查之必要，如執行檢察官於執行
    處分時，已具體說明不准易科罰金之理由，且未有逾越法律
    授權、專斷等濫用權力之情事，自不得遽謂執行檢察官之執
    行指揮為不當。
三、經查：
㈠、受刑人劉邦盛因於111年6月2日服用酒類而駕駛動力交通工具
    ，經本院以111年交簡字第808號判決（下稱本案）判處有期
    徒刑4月確定，嗣經臺灣臺北地方檢察署（下稱臺北地檢署
    ）執行檢察官以111年度執字第5636號（下稱本案執行案件
    ）執行，本案於111年10月7日確定，臺北地檢署執行檢察官
    於111年11月1日收案後，承辦書記官即在臺北地檢署聲請易
    科罰金案件審核表載明受刑人有酒駕三犯以上之情形，再由
    檢察官註明依刑法第41條第1項但書規定（即有「易科罰金
    ，難收矯正之效或難以維持法秩序者」之情形），並勾選「
    不准易科罰金/易服社會勞動」，且經檢察長核閱完成；檢
    察官並傳喚受刑人於111年11月25日到案執行等情，受刑人
    則於111年11月25日入監執行，經本院調閱上開執行卷宗屬
    實。又本件聲明異議人黃鈴雅為受刑人之配偶，有個人戶籍
    資料查詢結果可參；而本院為諭知本案科刑之法院，則聲明
    異議人就檢察官依本案所諭知得易科罰金之有期徒刑不准易
    科罰金之執行指揮，自得向本院為聲明異議，合先敘明。
㈡、經查，受刑人前因酒後駕車之公共危險案件，確先後經本院
    以101年度北交簡字第418號判決判處罰金17萬元，及經臺北
    地檢署以110年度速偵字第114號案件為緩起訴處分確定，有
    上開緩起訴處分書、判決書及臺灣高等法院被告前案紀錄表
    在卷可稽。是受刑人本案確係第3次犯酒後駕車犯行乙節，
    已堪認定。則本案檢察官經審核受刑人本案為第3次酒後駕
    車犯行，認不准易科罰金，堪認檢察官係審酌受刑人之犯罪
    類型（酒後駕車）、再犯之可能性（因酒駕犯罪已達3次）
    等因素，依職權裁量後，認受刑人符合刑法第41條第1項但
    書規定之非予入監，實難收矯正之效或難以維持法秩序，而
    不應准許受刑人易科罰金，且檢察官已具體說明不准受刑人
    易科罰金之理由，其對具體個案所為判斷，並無逾越法律授
    權或專斷而違反比例原則等濫用權力之情事。
㈢、再者，受刑人於於111年11月25日到案後，經執行檢察官指示
    書記官詢問受刑人，書記官即於同日上午10時30分許，詢問
    受刑人之人別、對確定判決之意見、對本案酒駕3犯，不得
    易科罰金及社會勞動需入監執行、對當日到案開始執行之意
    見等節後，受刑人均表示沒有意見等情，亦有執行筆錄在卷
    可稽，是難謂檢察官於執行程序中未給予受刑人陳述意見之
    機會。則檢察官經審核犯罪類型、再犯危險性、對公益危害
    性等因素，就是否難收矯正之效或難以維持法秩序依職權裁
    量後，認不應准許聲明異議人易科罰金，已具體說明理由，
    本案檢察官對具體個案所為判斷，並無逾越法律授權或專斷
    而違反比例原則等濫用權力之情事，法院自應予以尊重。
㈣、至聲明異議人以若受刑人入監服刑，家中恐有經濟來源受影
    響、尚有家人須扶養照顧及房貸需繳納為由，認本案有准予
    易科罰金之必要云云。然此均與刑法第41條第1項但書之「
    難收矯正之效」或「難以維持法秩序」認定無涉，並非檢察
    官於決定是否准予易科罰金所應斟酌審查之法定事由，無從
    憑此而認檢察官之執行指揮有何違法或不當。
四、綜上所述，本案檢察官於指揮執行時，經審酌本案受刑人個
    案具體情形，本諸法律賦予之裁量權而為不准易科罰金之執
    行指揮，並未有逾越法律授權、專斷等濫用權力之情事，難
    認有何違法或不當，本件聲明異議為無理由，應予駁回。
五、據上論斷，應依刑事訴訟法第486條，裁定如主文。
中　　華　　民　　國　　111 　年　　12　　月　　8　　日
　　　　　　　　　刑事第三庭    法　官　陳翌欣
上正本證明與原本無異。
如不服本裁定，應於裁定送達後5日內向本院提出抗告狀。因疫
情而遲誤不變期間，得向法院聲請回復原狀。
                                 書記官 劉亭均
中　　華　　民　　國　　111 　年　　12　　月　　8 　　日